臺灣桃園地方法院刑事判決　　　　　　 93年度簡上字第306號
公　訴　人　臺灣桃園地方法院檢察署檢察官
上　訴　人
即　被　告　乙○○　男　40歲.
選任辯護人　丁俊和律師
　　　　　　陳鄭權律師
上列被告因傷害案件，經檢察官聲請簡易判決處刑（93年度調偵
字第246 號），被告不服本院於九十三年八月三十ㄧ日所為之第
一審判決（93年度壢簡字922 號）後，提起上訴，本院第二審合
議庭判決如下：
    主  文
上訴駁回。
    事實及理由
一、乙○○於民國九十二年七月二十九日上午八時三十分許，在
    桃園縣平鎮市雙連里三五鄰七五號「宏田傢俱工廠」倉庫內
    ，因搬貨問題與丙○○發生口角爭執並口出惡言，雙方進而
    互相拉扯，乙○○竟基於傷害丙○○身體之犯意，隨手拿取
    倉庫內長將近一公尺、約三至四公分粗之四方形木條，乘丙
    ○○背對其而未能防備之際，以該木條揮打丙○○頭部左耳
    後方，致丙○○受有顱骨骨折併蜘蛛膜下腔出血等傷害。案
    經丙○○訴由桃園縣政府警察局平鎮分局報請臺灣桃園地方
    法院檢察署檢察官偵查後聲請以簡易判決處刑。
二、訊據被告乙○○於本院第二審審理中，固坦承有與告訴人丙
    ○○發生衝突，雙方有互毆等情不諱，然矢口否認有傷害告
    訴人之犯行，辯稱：伊沒有拿木棍毆打告訴人，而且是告訴
    人先動手的，伊只是還手反擊防衛，並不知道為何告訴人會
    受傷云云。經查：
  (一)被告與告訴人當日發生口角爭執，被告其後持木棍敲擊告訴
    人左耳後方，致告訴人受有傷害等事實，迭據告訴人於警詢
    及本院審理中指訴甚明，而告訴人確實受有顱骨骨折併蜘蛛
    膜下腔出血之傷害，有壢新醫院診斷證明書、壢新醫院壢新
    醫字第二○○五○二○○六四號回函（附告訴人病歷）、怡
    仁綜合醫院怡業一字第九四○二一六二號函（附告訴人病歷
    及傷勢照片）附卷可稽，被告亦坦承有與告訴人發生爭執並
    互相毆打之情，可認告訴人係因被告之攻擊而受有上開傷害
    。
  (二)至於被告否認有持木棍傷害告訴人ㄧ事，目擊證人甲○○雖
    於本院第二審審理中證稱：當天有看到被告與告訴人發生口
    角爭執並互毆，但沒有看見被告持任何物品攻擊告訴人等語
    ，惟證人亦稱：當時有離開現場約二至三分鐘去找人勸架，
    而倉庫門口附近有堆放長度約九十到ㄧ百零五公分左右，有
    正方形或長方形的，約三至四公分粗之木條等語，與告訴人
    於本院第一審審理中所稱之木棍規格大致相合，且經本院函
    詢壢新醫院及怡仁綜合醫院得否以告訴人所受之傷勢判斷是
    以徒手毆打或持木棍毆打所致，怡仁綜合醫院回函結果為無
    法判斷，惟壢新醫院回函結果為「病人為頭部外傷併顱骨骨
    折及蜘蛛膜下腔出血，如為徒手所致，可能是拳擊手或跆拳
    道高手所致。ㄧ般人可能必須靠武器才能造成。」，有壢新
    醫院壢新醫字第二○○五○四○○四○號回函、怡仁綜合醫
    院怡業一字第九四○四一二一號函足參，而訊之被告有無學
    過跆拳道或類似之訓練，被告亦為否定之回答，顯見被告必
    須使用武器攻擊告訴人，始能造成此等傷勢，足認告訴人所
    述被告有以木棍加以攻擊之情節可採，被告所辯難以採信。
  (三)另被告稱其與告訴人互毆，且是告訴人先動手，伊是自衛云
    云，惟被告於本院第二審審理中既已坦承有還手毆打告訴人
    之情，按對於現在不法之侵害，而出於防衛自己或他人權利
    之行為，不罰，刑法第二十三條前段固定有明文。然所謂正
    當防衛必須對於現在不法之侵害始得為之，侵害業已過去，
    即無正當防衛可言。至彼此互毆，又必以一方初無傷人之行
    為，因排除對方不法之侵害而加以還擊，始得以正當防衛論
    。故侵害已過去後之報復行為，與無從分別何方為不法侵害
    之互毆行為，均不得主張防衛權，最高法院三十年上字第一
    ○四○號判例可資參照，被告於告訴人攻擊後所為之還手行
    為，顯非對於現在不法侵害所為，自難成立正當防衛，被告
    此部分所辯亦難以採認。綜上所述，本件被告傷害犯行事證
    明確，應依法論科。
三、核被告乙○○所為，係犯刑法第二百七十七條第一項之傷害
    罪。原審以被告僅因與告訴人口角爭執，即以木棍毆擊告訴
    人，致告訴人因此住院治療，迄今尚未與告訴人和解或賠償
    損害，且犯後態度不佳等一切情狀，引用刑法第二百七十七
    條第一項、第四十一條第一項前段、罰金罰鍰提高標準條例
    第一條前段、第二條，判處有期徒刑六月，並諭知易科罰金
    之折算標準，其認事用法並無違誤之處，量刑亦稱妥適，被
    告以：並無持木棍傷害告訴人，且有誠意和解等情認原審判
    決違誤而提起本件上訴併請求法院諭知被告緩刑，惟被告所
    辯並無持木棍傷害告訴人ㄧ節，並無可採已如前述，被告與
    告訴人至今亦未達成和解，又未獲告訴人之宥恕，且被告犯
    後仍飾詞狡辯犯後態度不佳，自無由為緩刑之諭知，被告指
    摘原審判決不當，為無理由，應予駁回。末查，被告所用以
    傷害告訴人之木棍，並無證據可認係被告所有之物，原審未
    依刑法第三十八條第一項第二款規定諭知沒收，亦無未合，
    附此敘明。
據上論斷，應依刑事訴訟法第四百五十五條之一第一項、第三項
、第三百六十八條，判決如主文。
本案經檢察官洪景明到庭執行職務。
中　　華　　民　　國　　94　　年　　5 　　月　　20　　日
                  臺灣桃園地方法院刑事第四庭
                      審判長法  官    陳世宗
                            法  官    尹  良
                            法　官　  蘇昭蓉
以上正本證明與原本無異。
不得上訴。
                            書記官　  韓若玉
中　　華　　民　　國　　94　　年　　5 　　月　　20　　日
附錄法條：
中華民國刑法第277條
(普通傷害罪)
傷害人之身體或健康者，處三年以下有期徒刑、拘役或一千元以
下罰金。
犯前項之罪因而致人於死者，處無期徒刑或七年以上有期徒刑；
致重傷者，處三年以上十年以下有期徒刑。
